【裁判字號】    89,上訴,1165
【裁判日期】    891122
【裁判案由】    搶奪
【裁判全文】
臺灣高等法院高雄分院刑事判決                  八十九年度上訴字第一一六五號
    上  訴  人  子○○
    即  被  告
    選任辯護人  吳春生
    上  訴  人  乙○○
    即  被  告
    選任辯護人  林昆
右上訴人因搶奪案件，不服臺灣屏東地方法院八十九年度訴字第二九五號中華民國八
十九年七月二十五日第一審判決（起訴案號：臺灣屏東地方法院檢察署八十九年度偵
字第二一五五號、第二六三三號），提起上訴，本院判決如左：
      主  文
上訴駁回。
      事  實
一、子○○曾於民國八十七年間因犯搶奪罪，經臺灣高雄地方法院判處有期徒刑二年
    ，未經上訴而確定，並於八十九年一月九日縮短刑期執行期滿出監（原預定於八
    十九年一月十六日執行完畢）；猶不知悔改，竟與乙○○基於意圖為自己不法所
    有之犯意聯絡，共同基於概括犯意，先後於如附表所示編號一、二、三、四、八
    、九、十所示之時間、地點，由乙○○騎乘子○○所有之車號：ＸＫＸ─九六○
    號或ＭＫＰ─四五六號重機車（已先將車牌卸下）附載子○○；或由子○○騎乘
    前述機車附載乙○○，在機車後座之人則趁如附表所示之被害人一時不備，不及
    抗拒之際，以腕力搶走如附表所示編號一、二、三、四、八、九所示被害人之財
    物，得手後將金錢朋分花用。嗣於同年四月二日二十時十分許，被告子○○、乙○○在屏東縣潮州鎮○○路與中山路口騎乘子○○所有未掛車牌之車號ＭＫＰ─
    四五六號重機車，再次著手行搶，而未能得逞（即編號十號部分）。嗣經警循線
    於八十九年四月二日二十時五十分許，在同鎮○○○路老人會館前將子○○、乙○○逮捕，並扣得子○○所有，供搶奪所用之前開ＸＫＸ─九六○號、ＭＫＰ─
    四五六號重機車重機車二部暨無法證明係供搶奪所用之安全帽三項。
二、案經屏東縣警察局潮州分局報請臺灣屏東地方法院檢察署檢察官偵查起訴。
      理  由
一、訊據上訴人即被告子○○、乙○○均矢口否認有右開搶奪犯行，被告子○○辯稱
    ：伊並未與被告乙○○進行搶奪，被害人之指述均不實在，自不得因此而謂伊搶
    奪云云；被告乙○○辯稱：伊並未與被告乙○○進行搶奪，被害人之指述均不合
    邏輯，自不得因此而謂伊搶奪，而如附表所示編號十號部分，係因伊當時快要結
    婚，想如果承認可能會交保，因此才承認云云。惟查：
    （一）被告子○○、乙○○共犯右開如附表所示編號一、二、三、四、八、九之
          犯罪事實，業據被告乙○○於警訊時供述明確，被告乙○○供稱：除本案
          （即指如附表所示編號十號部分）外，尚有犯九件機車搶奪案，．．我這
          些搶奪案都是與子○○共同犯的，．．我們所搶得之皮包，除了現金外，
          其餘均沿路逃逸時丟棄於路邊，另現金均由子○○分給我，並說一人一半
          （見潮警刑字第四二八號警卷第四頁反面、第五頁正、反面），與被害人
          辛○○、癸○○、甲○○、戊○○、丙○○、庚○○先後於警訊、偵訊及
          原審審理時當庭指述之情節相符（以上見潮警刑字第四二八號警卷第十一
          頁反面、第十五頁反面、第二十一頁、第二十三頁、第三十頁反面、第三
          十二頁反面、偵查卷第四十六頁正、反面、第四十七頁、第四十八頁、第
          八十頁、原審卷第四十四頁、第四十五頁）。而如附表所示編號十搶奪未
          能得逞之事實，亦據被告乙○○於警訊、八十九年四月七日檢察官偵訊時
          、被告子○○於八十九年四月七日檢察官偵訊時均坦承行搶未遂在卷（見
          上開警卷第三頁反面、第四頁、偵查卷第二十二頁反面、第二十三頁），
          並互核相符，此外復有被告子○○、乙○○共同犯案時所騎之重機車二部
          扣案足資佐證。雖被告子○○、乙○○均辯稱：曾受警刑求；惟被告楊濟
          銘、乙○○於八十九年四月三日警方訊問後，當日晚上八時移由檢察官訊
          問時，被告子○○、乙○○表示刑求之事，檢察官偵訊時曾當庭檢視被告
          乙○○肚子，並無傷痕，檢察官並命法警拍照存證；檢察官復檢視被告楊
          濟銘胸部，僅有二點小血點，胸部、腹部並無明顯傷痕等情，有八十九年
          四月三日筆錄在卷為證（見偵查卷第八頁、第九頁），並有照片二幀附於
          偵查卷內可憑（見偵查卷第十三頁），且被告子○○、李清益復均僅稱有
          二個便衣警員毆打，無法深入說明究係受何人刑求之情，亦經被告子○○
          、李清益於偵訊時供述無訛（見同上偵查卷第八頁、第九頁），又本院向
          臺灣屏東看守所調取被告李清益八十九年四月三日入所時之健康檢查表暨
          內外傷記錄表，亦均無傷痕，僅被告乙○○之自述而已，亦有該所八十九
          年十月二日屏所金衛字第二四三四號函一紙附於本院卷為證，況被告楊濟
          銘、乙○○於偵訊時亦曾供稱未受刑求（見偵查卷第六十二頁反面、第八
          十一頁正、反面），益顯無法證明被告子○○、乙○○確曾受警刑求。是
          被告子○○、乙○○所辯受刑求之事，要難採信。
    （二）被告子○○於八十九年五月三十日原審審理時辯稱：「附表編號一那天我
          剛出所，是我父母及哥及我哥女朋友接我回小港家，我回家後就沒有出去
          了」、於本院調查時亦辯稱：「伊自八十九年一月十日上午才自高雄監獄
          高雄分監出監，不可能當天認識乙○○就行搶」等語，然被告子○○於原
          審審理中所具之答辯狀則載稱「八十九年一月十日十七時許（即如附表所
          示編號一號），當天我都和孫小雲在一起，案發當天和時間，那時我和孫
          小雲剛好去九如路（高雄市）那裡買衣服，那時候已四時許了」，兩者顯
          不相符，況本院亦向高雄監獄高雄分監查詢，被告子○○係於八十九年一
          月九日縮短刑期執行期滿，於當日上午八時五十五分出監之事實，有高雄
          監獄高雄分監八十九年十月三日高分監坤總名字第八八三函（內附臺灣高
          雄看守所釋放人犯流程表）一紙附於本院卷內可憑，顯然被告子○○係於
          八十九年一月九日即已宿短刑期出監，則被告子○○所辯係八十九年一月
          十日始出監，即難以採信。再被告子○○於八十九年四月十七日偵查中供
          稱：「八十九年二月十一日當天（即如附表所示編號四號）伊亦未作案，
          伊當天去網路店上網」，然其於答辯狀則載稱：「同年（即八十九年）二
          月十一日二十三時二十五分許，當天我和孫小雲去坎城看廿二時許的電影
          」，前後之供述亦完全矛盾，顯無可採。況被告子○○復辯稱：如附表所
          示編號四號之時間，伊當時在高雄，有不在場證明，並提出舉發違反道路
          交通處理事件通知單一紙為證。惟被告子○○既曾於如附表所示編號一號
          之時間主張不在場證明，則同時亦應就編號四號之時間表示其亦有不在場
          之證明，始符合一般之情、理；詎被告子○○先提出如附表所示編號一號
          之不在場證明，經原審駁回該項抗辯後，於本院調查時始再提出編號四號
          之不在場證明，已難謂符合常情，且被告子○○所提出之舉發違反道路交
          通處理事件通知單，其違規時間係在八十九年二月十一日零時二十八分，
          有上開通知單一紙在卷可證，而被告子○○、乙○○所犯如附表所示編號
          四號之時間係在八十九年二月十一日二十三時二十五分許，其間前後相差
          將近二十四小時，即令被告子○○曾至高雄因違規受處罰，亦無礙其於當
          日晚上再行犯案，尚不得因此而謂被告子○○有不在場證明。被告子○○
          該部分所辯，亦不實在。
    （三）被告子○○於偵查中又辯稱與乙○○是在八十九年二月十六日才在朋友高
          世宏家中認識，被害人所指述之犯罪時間，伊未作案而是在網路店上網云
          云，被告乙○○則辯稱：警方所稱的犯罪時間，因為其配偶懷孕，所以都
          在家中陪伴或與被告子○○上網，二人是在八十九年二月十六日才認識的
          云云。然經檢察官傳訊證人高世宏具結作證，被告子○○、李益法二人之
          供詞不僅互有矛盾，且亦與證人高世宏之證詞顯有不符合之處（見偵查卷
          八十九年五月十九日筆錄），其情形如下：１問：二人認識時，被告李益
          清之配偶是否生產了？被告子○○答稱：尚未生產，同年三月二十三日認
          識案外人彭憶萍後，曾與乙○○及其配偶，四人一同出遊，當時乙○○之
          配偶已懷孕尚未到待產期。被告乙○○答稱：同年二月十二日，我太太生
          產，我到二月十六日才認識被告子○○。證人高世宏答稱：尚未生產。２
          問：乙○○之配偶生產時，有無去探望？被告子○○答稱：當天被告李益
          清有打電話告知我：快生了。待我去時已生了，高世宏、高世明亦有去。
          被告乙○○答稱：生產當日僅父母及岳父母去看，其他朋友是過幾天才去
          。高世宏答稱：不知乙○○之太太何時生產，因當時在忙搬家，亦未去探
          望。３問：認識案外人彭憶萍之日期？被告子○○答稱：同年三月二十三
          日，被告乙○○答稱：同年二月底。４被告乙○○之配偶方怡媚係在八十
          九年二月十五日生下一女李月珍，此有被告乙○○全戶之戶口名簿影本在
          卷可證（見偵查卷第一三一頁）。是以被告子○○、乙○○等此部分之辯
          解，亦互相矛盾而難以採信。另被告乙○○雖稱其就如附表所示編號十號
          之犯罪事實自白，係因其妻產下一女，為求交保，才虛偽自白，惟被告李
          益清之妻係於人八十九年二月十五日產下一女，而被告乙○○係於八十九
          四月七日經檢察官訊問時供承前開事實，二者相距近二個月，應不致於因
          為求交保而為虛偽之陳述，被告乙○○此部分之辯解，亦難以採信。
    （四）被告子○○於原審審理中復提出答辯狀，對於如附表所示之時間均詳細描
          述其當日之行蹤，然其中與其他辯解矛盾之處，已如前述，而具狀當時其
          係遭收押禁見，竟能對數月間之行蹤如數家珍，實難置信。
    （五）被害人癸○○於八十九年一月十三日下午十四時四十分之警訊筆錄，經本
          院調取，固有上開筆錄一紙附於本院卷內為證，雖該次之陳述與其嗣後所
          陳未能完全一致，惟被害人癸○○嗣後於警、偵訊及原審審理時亦到庭陳
          述甚為明確，尚不得以此遽謂被害人癸○○之指述不足採信。
    （六）綜上所述，本件事證明確，被告子○○、乙○○二人所辯，均係嗣後卸責
          之詞，均不足採，被告子○○、乙○○二人之犯行洵堪認定。至於被告李
          清益辯護人具狀請求本院傳訊另案搶嫌李國樑，證明被告乙○○未涉本案
          ，惟李國樑係另案之搶奪嫌犯，雖經丁○○○指認，但與本案無涉，本案
          自無傳訊李國樑之必要，爰不予傳訊李國樑到庭。至於被告子○○於原審
          審理時曾於八十九年六月二十二日具狀要求傳訊證人孫小雲、孫淑英，經
          原審傳訊均未到庭，而本案已臻明確，亦已無傳訊證人孫小雲、孫淑英之
          必要，爰亦不予傳訊，併予敘明。
二、核被告子○○、乙○○二人所為，均係犯刑法第三百二十五條第一項搶奪既遂罪
    暨同法條第三項、第一項之搶奪未遂罪（原審漏載未遂部分）。被告子○○、乙○○間有犯意之聯絡，行為之分擔，均為共同正犯；被告子○○、乙○○二人所
    為數行為，時間緊接，所犯罪名相同（附表編號十之行為係著手後未搶得財物，
    為未遂犯），顯係出於概括之犯意為，為連續犯，依刑法第五十六條之規定以一
    罪論，並加重其刑；又被告子○○曾於八十七年間因犯搶奪罪，經臺灣高雄地方
    法院判處有期徒刑二年，未經上訴而確定，並於八十九年一月九日縮短刑期執行
    期滿出監（原預定於八十九年一月十六日執行完畢）執行完畢出監（指揮書執畢
    日期為八十九年一月十六日），此有臺灣高等法院被告全國前案紀錄表、刑案資
    料查註紀錄表及臺灣屏東地方法院檢察署公務電話紀錄單各一紙在卷可憑，被告
    子○○於有期徒刑執行完畢後，五年內再犯有期徒刑以上之罪，為累犯，被告子
    ○○應依法加重其刑。
三、原審引用刑法第三百二十五條第一項、第二十八條、第五十六條、第四十七條、
    第三十八條第一項第二款之規定，並審酌被告二人素行不良，年輕體健，不思上
    進，飛車搶奪，嚴重影響社會治安及其犯罪之手段、犯後態度不佳等一切情狀，
    分別對被告子○○量處有期徒刑四年，對被告乙○○量處有期徒刑二年，並認扣
    案之重機車二部係被告子○○所有供犯罪所用之物，應依刑法第三十八條第一項
    第二款規定宣告沒收。而扣案之安全帽縱係被告於犯罪時所戴，然與搶奪行為並
    無直接之關係，以不沒收為宜，而未予宣告沒收。原審判決之認事用法尚無違誤
    ，量刑亦稱允當，被告子○○、乙○○均空言否認，而提起上訴，指摘原判決不
    當，為無理由，均應予駁回。
四、公訴意旨另認：被告子○○、乙○○二人亦共同涉有如附表所示編號五、六、七
    所示之搶奪犯行；然為被告子○○、乙○○二人所否認，且（一）如附表所示編
    號五號、編號六號之被害人壬○○、丑○○於原審審理時分別證稱（壬○○）：
    「我還是不能確定是否是當庭的被告二人，因為當時是晚上，我有追他們，但他
    們騎到很暗的地方」、（丑○○）：「當庭的子○○，跟搶我的比較矮的身材一
    模一樣，騎車的有比較高，但是我沒有看到他們的臉」，而如附表所示編號七號
    之被告害人己○○於原審審理中未到庭作證，惟其於偵查中證稱：「我當時只見
    到他們背後，只覺得背影很像，但不敢確定，當時他們未帶安全帽」等語，是足
    認被害人三人均未能確認被告二人即是行搶之人，此外復查無其他積極證據足認
    被告二人涉有如附表所示編號五、六、七號所示之搶奪犯行，本應為無罪之判決
    ，因公訴人認此部分與前開有罪部分為連續犯之裁判上一罪關係，爰不另為無罪
    之諭知。
據上論斷，應依刑事訴訟法第三百六十八條，判決如主文。
本案經檢察官張其主到庭執行職務。
中      華      民      國    八十九    年     十一     月    二十二    日
                              臺灣高等法院高雄分院刑事第五庭
                                  審判長法官  洪慶鐘
                                        法官  惠光霞
                  法官  陳朱貴
右正本證明與原本無異。
如不服本判決，應於判決送達後十日內向本院提出上訴狀，其未述理由者並應於提
出上訴狀後十日內向本院補提理由書（應附繕本)。
                                      書記官  呂素珍
中    華    民    國     八十九     年      十一      月     二十四     日
附表：
一、八十九年一月十日十七時十分許，在潮州鎮○○路大潮州遊藝場旁，被害人辛○○，搶得新台幣（下同）四千元、行動電話一支、支票一紙、收據十二張。
二、八十九年一月十三日十四時十分許，在潮州鎮○○路億客來超商前，被害人癸○○，搶得六千元、行動電話一支、支票三紙。
三、八十九年二月四日廿一時許，在潮州鎮○○路與博愛路口，被害人甲○○，搶得
    五萬八千元、ＷＢ二三三三號自小客車行照一紙。
四、八十九年二月十一日廿三時廿五分許，在潮州鎮○○里○○路上，被害人戊○○
    ，搶得四萬元、面額五萬元支票一紙、身分證三紙、印章三枚、存摺二本、提款
    卡四張、保單、死亡證明書各一紙。
五、八十九年二月十四日十九時三十分許，在潮州鎮○○路與和平路口，被害人壬○○，搶得五千元、保險卡、健保卡等物。
六、八十九年二月十八日廿一時許，在在潮州鎮○○里○○路圓環，被害人丑○○，
    搶得二萬元，行動電話一支、健保卡、一銀金融卡、合庫金融卡、花旗銀行信用
    卡、身分證各一張。
七、八十九年二月廿五日廿二時卅分許，在潮州鎮○○路大華餅店前，被害人己○○
    ，搶得六千元、存摺二本、印章十二枚、身分證及駕、行照各一張。
八、八十九年三月五日零時四十分許，在潮州鎮○○路與光春路口，被害人丙○○，
    搶得二萬元、身分證及駕、行照、健保卡各一張。
九、八十九年三月七日廿二時許，在潮州鎮○○路明德中學前，被害人庚○○，搶得
    九百元、郵局金融卡三張、存摺一本、行動電話一支、機車行照二紙。
十、八十九年四月二日廿時十分許，在潮州鎮○○路與中山路口，已著手行搶，未搶
    得財物。
附錄本件論罪法條：
刑法第三百二十五條第一項
意圖為自己或第三人不法之所有，而搶奪他人之動產者，處六月以上五年以下有期徒
刑。
                                                                        Ｆ


司法院資訊處製作；財團法人民間司法改革基金會備份。
